臺灣高雄地方法院刑事判決　　　　　　　 100年度訴字第61號
公　訴　人　臺灣高雄地方法院檢察署檢察官
被　　　告　黃中憲
上列被告因偽造文書案件，經檢察官提起公訴（99年度偵字第19
146號），本院判決如下：
    主  文
黃中憲犯行使偽造私文書罪，累犯，處有期徒刑肆月，如易科罰
金，以新臺幣壹仟元折算壹日。偽造之「沈秋美」印章壹枚，以
及偽造之中華民國九十八年八月二十四日九十八年度調偵字第九
四五號撤回狀上具狀人與撰狀人欄內偽造之「沈秋美」署押貳枚
、「沈秋美」印文貳枚均沒收。
    事  實
一、黃中憲前因懲治盜匪條例案件，經臺灣高等法院以81年度上
    訴字第6452號判決判處有期徒刑7年2月，於民國84年8 月24
    日縮短刑期假釋出監，嗣於假釋期間另犯重利案件，經臺灣
    高等法院臺南分院以90年度上更一字第645 號判決判處有期
    徒刑8 月，經最高法院以91年度台上字第3172號駁回上訴確
    定，與其經撤銷假釋後所應執行之殘刑4年4月又16日接續執
    行，甫於96年4 月21日執行完畢。詎黃中憲猶不知悛悔，又
    因於98年4 月22日晚上11時許，以鐵樂士噴漆毀損沈秋美所
    有停放在高雄市新興區○○○路19 號前之車牌號碼RD6-311
    號輕型機車（下稱系爭機車）之外觀，經沈秋美提出毀損告
    訴，嗣於臺灣高雄地方法院檢察署（下稱高雄地檢署）98年
    度調偵字第945 號案件偵辦中，竟基於偽造文書並持以行使
    之犯意，於98年7 月21日至98年8 月24日間某日，在不詳地
    點委託不知情之刻印業者，偽造「沈秋美」名義之印章1 枚
    後，即於98年8 月24日某時許在其位於高雄市○○區○○路
    某租屋處內，冒用沈秋美之名義偽造98年度調偵字第945 號
    撤回狀1 份，並於該撤回狀上「具狀人」及「撰狀人」欄位
    ，接續偽造「沈秋美」之簽名各1 枚，並持用上開偽造之印
    章接續於該等欄位分別蓋用「沈秋美」之印文各1 枚，以示
    係沈秋美欲撤回告訴之意，隨即於同日持上開撤回狀遞交高
    雄地檢署而行使之，經該署檢察官於98年8 月26日就上開毀
    損案件為不起訴處分，足生損害於沈秋美及上開毀損案件之
    偵辦。嗣沈秋美收受上開不起訴處分書後，始悉有異，遂向
    高雄地檢署提出偽造文書告訴，方循線查獲上情。
二、案經沈秋美訴由臺灣高雄地方法院檢察署檢察官偵查起訴。
    理  由
壹、證據能力部分：
    被告以外之人於審判外之陳述，雖不符同法第159 條之1 至
    第159 條之4 之規定，但經當事人於審判程序同意作為證據
    ，法院審酌該言詞陳述或書面陳述作成時之情況，認為適當
    者，亦得為證據，同法第159 條之5 第1 項定有明文。本判
    決所引用之傳聞證據，均經本院依法踐行調查證據程序，當
    事人於審判程序亦同意作為證據，本院審酌證據資料作成時
    之情況，並無違法不當及證明力明顯過低之瑕疵，且無依法
    應排除其證據能力之情形，認以之作為證據應屬適當，故有
    證據能力。
貳、實體部分：
一、訊據被告固坦承曾於上開時地以告訴人沈秋美之名義撰寫撤
    回狀1 份，並於該撤回狀上之「具狀人」、「撰狀人」欄位
    簽署告訴人之簽名各1 枚，復於該等欄位蓋用告訴人名義之
    印文各1 枚，嗣將上揭撤回狀遞交高雄地檢署而行使之等情
    ，惟仍矢口否認有何偽造文書並持以行使之犯行，辯稱：伊
    撰寫該撤回狀時有跟告訴人連絡，因雙方已於98年7 月21日
    在鄉鎮市調解委員會調解成立，惟告訴人上夜班無暇撰寫撤
    回狀，就叫伊自己寫，伊遂拿告訴人跟伊同居時放在伊家中
    之印章蓋用於該撤回狀上並簽名，這些都有經過告訴人同意
    ，且伊亦是經過告訴人同意才將撤回狀遞出云云。經查：
  (一)被告前因於98年4 月22日晚上11時許，以鐵樂士噴漆毀損告
    訴人所有停放在高雄市新興區○○○路19號前之系爭機車外
    觀，經告訴人提出毀損告訴，嗣因告訴人與被告於98年7 月
    21 日調解成立，經高雄地檢署檢察官以98年度調偵字第945
    號對被告為不起訴處分乙情，業為被告所不否認，並有高雄
    市新興區調解委員會調解書及不起訴處分書各1 紙在卷可稽
    （見本院二卷第45頁、偵一卷第14頁），此部分之事實先堪
    認定。
  (二)次查，被告於98年8 月24日某時許在其位於高雄市○○區○
    ○路某租屋處內，以告訴人之名義撰寫撤回狀1 份，並於該
    撤回狀上「具狀人」及「撰狀人」欄位，簽署告訴人之簽名
    各1 枚，另於上開欄位蓋用告訴人名義之印文各1 枚，嗣於
    同日將上揭撤回狀遞交高雄地檢署而行使之等情，復經被告
    供明在卷，與告訴人到庭所證稱：該撤回狀上「沈秋美」之
    印章並非伊所蓋，簽名也不是伊簽的，上面所有的筆跡都不
    是伊的之情節互核相符（見本院二卷第30頁），並有撤回狀
    1 紙在卷可稽（見偵一卷第12頁），足認被告係於前述時地
    以告訴人之名義撰寫卷附之撤回狀，並於其上簽署告訴人之
    簽名及蓋用告訴人名義之印章，嗣又持以向高雄地檢署行使
    之情事，復屬事實。
  (三)被告雖辯稱：伊撰寫及遞交上開撤回狀時均已得到告訴人之
    同意云云，惟告訴人於偵查中、本院審理中始終具結證稱：
    伊有跟被告在調解委員會調解成立，當時約好1 個月內被告
    必須將伊的車身全部噴漆，伊並跟被告說如果1 個月內車子
    修好伊就撤回告訴，調解會後被告有傳1 通簡訊給伊，內容
    是說他要自己寫1 份撤回狀，伊當時有打電話也有回簡訊告
    訴被告要在1 個月內要幫伊把車修好，伊才願意寫撤回書，
    但是被告到現在都沒有修，所以伊當然不可能同意撤回告訴
    ，也沒有寄撤回狀給高雄地檢署。又該撤回狀並非伊跟被告
    調解後說好並且寫好者，伊不知道被告會自己書寫這份撤回
    狀，也沒有在該撤回狀上蓋章，簽名也不是伊簽的，上面所
    有的字跡都不是伊寫的，該撤回狀確實不是伊寫的，被告亦
    未再以簡訊或電話等方式告知已遞出撤回狀等語明確（見偵
    二卷第8 至9 頁、本院二卷第28至30頁），而被告復自陳：
    在98年7 月21日調解當天雙方就有講好，如果伊在98年8 月
    21日前即調解成立後1 個月內將車子重新噴漆修好，告訴人
    就會撤回告訴，但在98年8 月21日之前告訴人將伊另外1 輛
    車牽回去，且有一些債務未釐清，以至於伊到現在都還沒有
    把告訴人的車修好等語（見本院二卷第16頁），雖告訴之提
    起或撤回本不得以附條件方式為之，然觀以上情，可認告訴
    人與被告主觀上均仍係認定需待被告於約定期限內將系爭機
    車噴漆修復完成後，告訴人才願意撤回對被告上開毀損案件
    之告訴，則被告迄今既仍未將系爭機車修復，業如前述，衡
    諸常理，告訴人自無可能在系爭機車未獲修復之情況下，即
    逕行同意由被告代其撰寫撤回狀以撤回告訴，況告訴人究否
    將被告所使用之另輛汽車牽走，要亦與上開調解條件無涉，
    被告本不得以此作為藉口，拒不修復系爭機車，從而，被告
    辯稱已得告訴人之同意方為該撤回狀之撰寫及遞交云云，無
    非事後卸責之詞，不足採信。
  (四)另被告就其所蓋用於上開撤回狀之告訴人名義印章從何而來
    乙節，固辯稱係告訴人與其同居時所遺留於其家中供收取告
    訴人信件之用云云，惟告訴人就此已當庭結證稱：撤回狀上
    之印文並非以伊所有之印章蓋用，伊曾與被告同居於被告位
    於臺南市○○區○○路4 段290 巷207 號之2 之住處，於被
    告毀損系爭機車前已搬走，伊雖有留存印章於被告前開住處
    ，但就伊自己所知留存於被告住處之印章，事後均已收回等
    語（見本院二卷第29至31、35頁）；又參以被告就印章之來
    源，於偵查中先係辯稱：該撤回狀上之印章是伊全部寫好後
    ，拿給告訴人看，告訴人再蓋章的（見偵二卷第15至16頁）
    ，後於本院準備程序首次庭期時改稱：印章是告訴人拿給伊
    蓋的（見本院一卷第16頁背面），再於第2 次準備程序時又
    改以：該枚印章係告訴人跟伊同居時放在伊家中者，伊就是
    用該印章在撤回狀上用印等情置辯（見本院二卷第15至16頁
    ），前後數次說詞亦均不相同，自難認被告所稱係以告訴人
    留存於其家中之印章於上開撤回狀上蓋印乙節屬實，而衡情
    被告不可能無端持有告訴人名義之印章，自應認該印章係告
    訴人與被告於98年7 月21日調解成立後，至被告撰寫上開撤
    回狀之98年8 月24日間某日，因被告欲私自撰寫撤回狀卻無
    告訴人之印章可資使用，始在不詳地點利用不知情之刻印業
    者所偽刻者至明。
  (五)綜上各情，本件被告未經告訴人同意即私自盜刻告訴人名義
    之印章，並擅自以告訴人之名義撰寫撤回狀後，於撤回狀上
    「具狀人」、「撰狀人」欄位分別偽簽告訴人之簽名各1 枚
    ，復持前開偽造之印章於該等欄位蓋印而偽造告訴人名義之
    印文各1 枚，嗣後持該撤回狀遞交高雄地檢署等節，堪以認
    定，被告犯行洵堪認定，應依法論科。
二、論罪科刑：
  (一)按告訴乃論之刑事事件於偵查中或第一審法院辯論終結前，
    調解成立，並於調解書上記載當事人同意撤回意旨，經法院
    核定者，視為於調解成立時撤回告訴或自訴，鄉鎮市調解條
    例第28條第2 項定有明文。又告訴人於第一審辯論終結前，
    未表明撤回告訴，但該項告訴乃論之刑事事件，既已於第一
    審辯論終結前調解成立並經法院核定，自應視為撤回其告訴
    ，無庸告訴人再為撤回告訴之表示，始發生撤回告訴之效力
    （最高法院79年度台非字第199 號判決要旨參照）。本件告
    訴人與被告就上開毀損案件，業於98年7 月21日經高雄市新
    興區公所調解委員會調解成立，並於調解書載明條件如下：
    「一、聲請人同意於98年8月21日前將對造人機車（RD6-311
    ），車身全部以藍色烤漆重新噴漆。二、雙方拋棄其餘一切
    請求權。三、對造人同意撤回告訴。」，又該調解書復經本
    院核定在案，有蓋有本院法官戳章之調解書1 紙存卷可參（
    見本院二卷第55頁），揆諸上開說明，應視為告訴人已於調
    解成立時即98年7 月21日即已撤回告訴，檢察官就該毀損案
    件自應為不起訴處分，無待告訴人另為撤回告訴之意思表示
    。惟被告未經告訴人同意即冒用其名義撰寫撤回狀，並持以
    向高雄地檢署行使，不但已有損告訴人私文書之公共信用，
    且仍足使檢察官誤信該撤回狀係告訴人欲用以向司法機關確
    認其已於調解成立時撤回告訴之通知，對被冒用名義之告訴
    人權益及上開毀損案件之偵辦而言，自仍足生相當之損害無
    疑。
  (二)核被告所為，係犯刑法第216 條、第210 條之行使偽造私文
    書罪。被告利用不知情之刻印業者偽刻印章以遂行其犯行，
    為間接正犯。被告偽造告訴人之印章後，用以偽造上開撤回
    狀，其偽造印章之行為係偽造私文書之階段行為，又被告於
    上開撤回狀上偽造告訴人之署押、印文之行為，復屬偽造私
    文書之部分行為，偽造上開私文書後復持以行使，其偽造之
    低度行為應為行使之高度行為所吸收，均不另論罪。另被告
    上開偽造署押、印文之行為，係於密切接近之時間及地點實
    施，而其數行為所侵害者係同一之法益，各行為間之獨立性
    極為薄弱，依一般社會健全觀念，難以強行分開，在刑法評
    價上，應屬接續犯而論以一罪。被告前因懲治盜匪條例案件
    ，經臺灣高等法院以81年度上訴字第6452號判決判處有期徒
    刑7 年2 月，於84年8 月24日縮短刑期假釋出監，嗣於假釋
    期間另犯重利案件，經臺灣高等法院臺南分院以90年度上更
    一字第645 號判決判處有期徒刑8 月，經最高法院以91年度
    台上字第3172號駁回上訴確定，與其經撤銷假釋後所應執行
    之殘刑4 年4 月又16日接續執行，甫於96年4 月21日執行完
    畢等情，有臺灣高等法院被告前案紀錄表1 份在卷可參，其
    受徒刑之執行完畢後，5 年以內故意再犯本件有期徒刑以上
    之罪，為累犯，應依刑法第47條第1 項規定加重其刑。爰審
    酌被告利用不知情之刻印業者偽造告訴人之印章後，私自以
    告訴人之名義撰寫撤回狀，並於其上偽造告訴人之署押及持
    前開偽造之印章蓋用印文後，持向司法機關而行使之行為，
    已足生損害於告訴人私文書之公共信用及高雄地檢署對上開
    毀損案件之偵辦，實無可取；惟考量告訴人與被告就上開毀
    損案件既經高雄市新興區公所調解委員會調解成立，並於調
    解書載明撤回告訴之旨，而該調解書復經本院核定在案，檢
    察官依法本應為不起訴處分，對告訴人權益及國家追訴公益
    之影響尚非甚鉅，以及被告僅高中肄業，暨其犯罪之動機、
    手段及其他一切情狀，量處如主文所示之刑，並諭知如主文
    所示之易科罰金折算標準，以示懲儆。末被告所偽造之「沈
    秋美」印章1 枚雖未扣案，然無證據證明業已滅失，應與偽
    造之98年8月24日98年度調偵字第945號撤回狀上具狀人及撰
    狀人欄內偽造之「沈秋美」印文2 枚及「沈秋美」署押2 枚
    枚，一併依刑法第219 條之規定宣告沒收。至上開偽造之撤
    回狀，因業經被告行使交予高雄地檢署，已非屬被告所有，
    爰不予宣告沒收。
據上論斷，應依刑事訴訟法第299 條第1 項前段、刑法第216 條
、210 條、第47條第1 項、第41條第1 項前段、第219 條，刑法
施行法第1 條之1，判決如主文。
本案經檢察官陳筱茜到庭執行職務。
中    華    民    國   100    年    3     月    22    日
                  刑事第十五庭  審判長法  官  莊珮君
                                      法  官  王俊彥
                                      法  官  許勻睿
以上正本證明與原本無異。
如不服本判決應於收受判決後10日內向本院提出上訴書狀，並應
敘述具體理由。其未敘述上訴理由者，應於上訴期間屆滿後20日
內向本院補提理由書(均須按他造當事人之人數附繕本)「切勿逕
送上級法院」。
中    華    民    國   100    年    3     月    22    日
                                      書記官  王芷鈴
附錄論罪科刑法條：
中華民國刑法第216條
行使第210 條至第215 條之文書者，依偽造、變造文書或登載不
實事項或使登載不實事項之規定處斷。
中華民國刑法第210條
偽造、變造私文書，足以生損害於公眾或他人者，處5 年以下有
期徒刑。